---
title: "Conventions de développement"
output: rmarkdown::html_vignette
vignette: >
  %\VignetteIndexEntry{Conventions de développement}
  %\VignetteEngine{knitr::rmarkdown}
  %\VignetteEncoding{UTF-8}
---

```{r, include = FALSE}
knitr::opts_chunk$set(collapse = TRUE, comment = "#>", eval = FALSE)
```

Cette vignette décrit les conventions que `create_pkg()` et les
templates `use_kpkg_*()` supposent.

## Créer un package

```{r}
library(kpkg.r)
create_pkg("~/projets/monpkg", title = "Do Something Useful")
```

Le package est créé en version `0.0.0.9000`, avec :

- l'auteur de `kpkg_author()` et la licence MIT ;
- roxygen2 (markdown), testthat (3e édition), `README.md`, `NEWS.md` ;
- un `.lintr` qui limite les lignes à 80 caractères
  (`lintr::lint_package()` pour vérifier) ;
- un `_pkgdown.yml` ;
- les workflows GitHub Actions et le `.gitlab-ci.yml`.

## Branches et versions

- `main` ne contient que des versions publiées (`0.1.0`, `0.1.1`, ...).
- `dev` contient la version en développement, avec le suffixe `.9000`
  (`0.1.0.9000`). Tout nouveau travail part de `dev` et y revient par une
  pull request (GitHub) ou une merge request (GitLab).
- Le site pkgdown de `main` est publié à la racine, celui de `dev` dans
  `/dev` (mode de développement `auto` de pkgdown).

Les numéros de version se gèrent avec `usethis::use_version()`, qui met à
jour `DESCRIPTION` et `NEWS.md` :

```{r}
usethis::use_version("patch") # 0.1.0.9000 -> 0.1.1
usethis::use_version("minor") # 0.1.0.9000 -> 0.2.0
usethis::use_version("dev")   # 0.1.1      -> 0.1.1.9000
```

## Publier une version

1. Sur `dev`, `usethis::use_version("patch")` (ou `"minor"`, `"major"`),
   compléter `NEWS.md`, commit et push.
2. Ouvrir une pull request `dev` -> `main` et la fusionner avec
   **Create a merge commit** (jamais *squash* ni *rebase*, pour que `main`
   et `dev` gardent un historique commun).
3. Sur GitHub, **Releases** > **Draft a new release** : tag `vX.Y.Z`
   créé sur `main`, titre `kpkg.r X.Y.Z` (nom du package), notes reprises de
   `NEWS.md`, puis **Publish release**. Le workflow pkgdown republie le site.
4. Sur `dev`, mettre `main` à jour localement puis
   `usethis::use_version("dev")`, commit et push.

## Réglages manuels côté GitHub

À faire une fois par dépôt, après le premier push du workflow pkgdown :

1. **Settings** > **Pages** > **Build and deployment** : *Source* =
   **Deploy from a branch**, *Branch* = **gh-pages** et **/(root)**, puis
   **Save**. La branche `gh-pages` est créée par le premier passage du
   workflow pkgdown sur `main` ou `dev`.
2. **Settings** > **General** > **Pull Requests** : garder **Allow merge
   commits** coché.
3. Facultatif, **Settings** > **Rules** > **Rulesets** > **New ruleset** >
   **New branch ruleset** sur `main` (et `dev`) : *Require a pull request
   before merging* et *Require status checks to pass* (ajouter les jobs
   `R-CMD-check`).
4. Sur la page d'accueil du dépôt, roue dentée de **About** : cocher
   **Use your GitHub Pages website** pour afficher l'adresse du site.

## Réglages manuels côté GitLab

Le `.gitlab-ci.yml` fait le même travail sur une forge GitLab (par exemple
après import du dépôt GitHub) :

- le job `check` lance `R CMD check` avec R release et R devel, dans les
  images Docker `rocker/r-ver` ; il demande donc un runner avec l'exécuteur
  Docker ;
- le job `pages` construit le site des branches `main` et `dev` à chaque
  push sur l'une d'elles (GitLab Pages ne garde que le dernier déploiement)
  et le publie avec GitLab Pages, `main` à la racine et `dev` dans `/dev`.

Réglages à vérifier une fois par projet :

1. **Settings** > **CI/CD** > **Runners** : un runner (partagé ou de
   groupe) doit être disponible pour le projet.
2. **Deploy** > **Pages** : l'adresse du site y apparaît après le premier
   passage du job `pages`. Le site est construit avec cette adresse
   (variable `CI_PAGES_URL`) et non avec l'`url` de `_pkgdown.yml`.
3. **Settings** > **General** > **Visibility, project features,
   permissions** > **Pages** : choisir qui peut voir le site.
4. **Settings** > **Merge requests** > **Merge method** : **Merge commit**.
